臺灣高等法院花蓮分院刑事判決　　96年度重上更(七)字第27號
上　訴　人　臺灣花蓮地方法院檢察署檢察官
上　訴　人
即　被　告　丑○○
選任辯護人　魏辰州律師
上　訴　人
即　被　告　癸○
選任辯護人　陳正忠律師
上　訴　人
即　被　告　戊○○
選任辯護人　陳鄭權律師
上　訴　人
即　被　告　乙○○
　　　　　　卯○○
上2人共同
選任辯護人　廖學忠律師
上列上訴人因被告等貪污案件，不服臺灣花蓮地方法院中華民國
85年8月28日84年度訴字第235號第一審判決（起訴案號：臺灣花
蓮地方法院檢察署84年度偵字第1399、1400、1500號），提起上
訴，經判決後由最高法院第7次發回更審，本院判決如左：
    主  文
原判決關於丑○○、癸○、戊○○、乙○○、卯○○部分撤銷。
丑○○、癸○、戊○○共同為他人處理事務，意圖為自己不法之
利益，而為違背其任務之行為，致生損害於本人之財產，丑○○
處有期徒刑四年；癸○處有期徒刑一年，減為有期徒刑六月，如
易科罰金以銀元三百元即新台幣九百元折算一日；戊○○處有期
徒刑二年。
乙○○、卯○○均無罪。
    事  實
一、丑○○於民國80年1月下旬任職臺灣省自來水股份有限公司
    第九區管理處（下稱九區處）經理，負責綜理九區處各項業
    務；癸○於80年5月間任職九區處總務室主任，負責財產管
    理、土地購置等業務；甲○○（已判刑確定）自70年8月起
    擔任九區處總務室業務士，負責相關土地購置及訪價等業務
    ，均係為他人處理事務之人員。九區處因花蓮地區水源不足
    ，早已籌劃於花蓮豐川一帶購買土地開鑿深井，丑○○就任
    後即繼續尋找建井用之土地，嗣於80年10月某日向時任花蓮
    縣選舉委員會行政室主任之舊識戊○○提及找地之事，戊○○告以友人乙○○、卯○○2人甫以每坪新台幣（下同）3、
    4 千元之價格，購得花蓮市○○段第109、113、117、118、
    122地號等5筆土地，面積1.1358公頃，即3435.795坪，登記
    於乙○○之妻劉英真名下。丑○○得知後，即有意購買上開
    土地，賺取不法利益，而要戊○○和乙○○、卯○○接觸。
    戊○○即與丑○○共同意圖為自己不法之利益，找乙○○查
    詢上開土地欲以多少價格出賣，乙○○與卯○○商量後，向
    戊○○表示願意依市價以每坪1萬1、2千元之價格出售。戊○○即向乙○○表示由伊代賣，約定如買賣成交，超出之價
    金部分歸伊取得，並要求乙○○於日後九區處人員前來訪價
    時，需配合抬高價格，以每坪2萬2千元報價。丑○○明知自
    來水公司工程用地之取得，應先選定適當地點，調查有關土
    地資料及廣泛查訪鄰近相關土地之價格等後，始向地主詢價
    ，竟於80年11月上旬，逕自提供戊○○所給之上開5筆土地
    所權狀予癸○，囑其直接前往乙○○住處詢價。癸○亦明知
    自來水公司工程用地取得之程序，竟與丑○○、戊○○共同
    基於為自己不法利益之犯意聯絡，偕同並無為自己不法利益
    犯意聯絡之甲○○直接前往乙○○家中詢價。乙○○即依戊○○先前之要求，報價每坪2萬2千元。而甲○○明知訪價時
    實際上並未查訪鄰近土地地主丙○○，竟依癸○之指示，與
    丑○○、癸○共同基於業務上不實登載之犯意聯絡，在其業
    務上所製作之「土地購置調查表」上，虛偽填載：「土地所
    有權人丙○○」、「業主索價每坪22,000元」、「最近期附
    近土地市價每坪24,000元」等不實之事項，再據以製作工程
    預算書，由癸○、丑○○核章後，檢附其他相關文件，以九
    區處80年11月21日台水玖總字第4355號函，報請自來水公
    司總管理處層轉臺灣省政府審計處同意以議價方式辦理購地
    事宜而行使之，足以生損害於自來水公司。自來水公司審核
    後，於80年10月24日以80台水財字第37748號函復九區處：
    「審計處已同意議價辦理」。丑○○即批示於80年12月28日
    會同相關主管與地主召開第1次用地議價協調會。開會之前
    ，丑○○指示壬○○先行主持，約過半小時後，繼由丑○○
    接續主持，會中乙○○仍表示以每坪2萬2千元之價格出賣，
    與會之部分主管表示價格過高，惟丑○○仍作成「雙方同意
    每坪約定為20,000至21,000元間」之結論。81年1月23 日第
    2次議價協調會時，先由九區處秘書寅○○主持，乙○○依
    戊○○之意思，減價為每坪20,500元，部分主管仍認價格過
    高，丑○○即出面接替主席職務，決定以該價格成交，而訂
    立總價金為70,433,799元之土地買賣契約。九區處即於81年
    1月29日簽發面額47,346,771元、付款人台灣省合作金庫花
    蓮支庫、票號0000000號之支票1張頭期款，交予乙○○。乙○○先交付卯○○所簽發面額5,000,000元之支票1張予戊○○。戊○○即於81年1月30日依照丑○○之指示，就上開款
    項中提撥350,000元，委由卯○○代為簽發中國農民銀行花
    蓮分行為付款人、81年1月30日期、票號293255號、面額
    350,000元之支票1張予癸○以為酬謝，癸○即於當日提示付
    款。81年4月18日，九區處再簽發面額23,087,028元、票號
    0000000號之支票1張予乙○○，而付清尾款。以每坪合理市
    價最高為12,000元計算，總共多支付29,204,257.5元（20,
    500元-12,000元×3435.795(坪)=29,204,257.5 元），致生
    損害於自來公司之財產。上開款項70,433,799元中，卯○○
    先後簽發總面額30,715,248元之支票14張（含上開5,000,00
    0元及350,000元支票2張）予戊○○。乙○○、卯○○按先
    前每坪1萬1、2千元委由戊○○代賣之約定，得款39,718,55
    1元（即每坪11.560元），扣除乙○○、卯○○先前支付之
    購地款13,740,000元（以每坪4000元計算）、仲介費200,00
    0元、代書費用15,800元、雜支4,750元等成本，獲利25,758
    ,001 元，每人分得12,879,000.5元。嗣乙○○、卯○○將
    賣地所得之款項轉投資購買花蓮縣吉安鄉○○段第293、294
    、295地號土地3筆，乙○○、卯○○各出資8,000,000元，
    戊○○亦參加2份，而以其收受之上開款項出資16,000,000
    元；乙○○、卯○○復購買同段第295之1及321地號土地2筆
    ，乙○○、卯○○各出資5,000,000元，戊○○亦參加2份，
    而以其收受之上開款項出資10,000,000元，該5筆土地均登
    記於乙○○之妻劉英真名下，實則戊○○參加之2份合計26,
    000,000元，其中1份13,000,000元即係丑○○所得不法利益
    之轉投資。
二、案經法務部調查局東部地區機動工作組（下稱東機組）報請
    臺灣花蓮地方法院檢察署檢察官偵查起訴。
    理  由
壹、證據能力方面
一、按被告以外之人於審判外之言詞或書面陳述，除法律有規定
  　者外，不得作為證據；被告以外之人於檢察事務官、司法警
    察官或司法警察調查中所為之陳述，與審判中不符時，其先
    前之陳述具有較可信之特別情況，且為證明犯罪事實存否所
    必要者，得為證據；又被告以外之人於偵查中向檢察官所為
    之陳述，除顯有不可信之情況外，得為證據。刑事訴訟法第
    159條第1項、第159條之2、第159條之1第2項分別定有明文
    。
二、被告癸○於84年5月2日在東機組就其所收受之35萬元供稱係
    戊○○用以返還於79年10月間向伊所借之借款（第1399 號
    偵查卷即偵查卷一第58頁），與審判中之陳述並無不符，其
    證詞已不具必要性，對其他共同被告而言，自不具有證據能
    力。又其於84年5月4日及9日在東機組所陳：伊與戊○○並
    無金錢借貸關係，81年1月30日上午，戊○○交付伊乙張35
    萬元之支票，丑○○於當日中午12時左右詢問伊有無收到戊○○之支票，並表示該款係作為公共關係之用等情（偵查卷
    一第130、224頁）雖與審判中之陳述不符，惟癸○於84年5
    月4日檢察官偵查中已供承戊○○根本沒有向伊借款，伊想
    戊○○所交付之35萬元支票好似本案給伊之好處，以前為了
    脫罪才編造戊○○所交付之35萬元支票是借款等語，足見癸○於84年5月4日及9日在東機組之陳述，具有較可信之特別
    情況，且為證明犯罪事實存否所必要，對其他共同被告而言
    ，亦應認為有證據能力。
三、被告戊○○於84年5月3日及8日在東機組所為丑○○有意購
    買上開5筆土地，而要伊和乙○○、卯○○接觸，乙○○同
    意土地出賣後按比例分配給伊，伊依丑○○之指示交付35萬
    元之支票1張給癸○，感謝癸○之幫忙，丑○○知道應分配
    給他之部分轉投資，伊和丑○○每人出資1千3百萬元等關於
    主導本件高價購買土地轉取不法利益之陳述（第1400號偵查
    卷即偵查卷二第4-7頁；偵查卷一第186、187頁），雖與審
    判中之陳述不符，惟戊○○於84年5月8日及22日檢察官偵查
    中已供承轉投資部分丑○○有一份，伊有告知丑○○轉投資
    部分他分得四分之一之權利，丑○○說癸○有幫忙，叫伊拿
    35 萬元給癸○等語（偵查卷一第213、389頁）。足見戊○○於84年5月3日及8日在東機組之陳述，具有較可信之特別
    情況，且為證明犯罪事實存否所必要，對其他共同被告而言
    ，亦應認為有證據能力。
四、被告乙○○、卯○○於東機組所為之陳述，與審判中之陳述
    並無不符，其等證詞已不具必要性，對其他共同被告而言，
    自不具有證據能力。
五、已判決確定之被告甲○○於東機組所為之陳述，與審判中之
    陳述並無不符，其證詞已不具必要性，自不具有證據能力。
六、證人壬○○、寅○○、丁○○、己○○、丙○○、辛○○、
    子○○於東機組所為之陳述，與審判中之陳述並無不符，其
    等證詞已不具必要性，自不具有證據能力。
七、被告丑○○、癸○、戊○○、乙○○、卯○○及證人甲○○
    於檢察官偵查中所為之陳述，核無脅迫或其他不法取證等顯
    有不可信之情狀況，依法均有證據能力。
貳、丑○○、癸○、戊○○部分
一、訊據被告丑○○、癸○、戊○○均矢口否認上揭犯行，丑○○辯稱：伊僅是依公司原有計畫配合花蓮缺水之現況繼前任
    經理積極尋找建井用之土地，購地之細節均由屬下執行，伊
    並未過問，亦未拿土地所有權狀給癸○，伊並未出席第1次
    協調會，伊係依會議結論呈報上級，並據此作成第2次協調
    結果，一切均依規定處理，購地後並未指示戊○○交付35
    萬元予癸○，亦未獲得不法利益或與戊○○轉投資土地等語
    。癸○辯稱：所收受之35萬元係戊○○用以返還於79年向伊
    所借之借款，並非不法利益等語。被告戊○○辯稱：否認本
    案係受丑○○指示，亦未助丑○○轉投資化仁段土地及依丑
    ○○指示轉交35萬元予癸○，伊係因害怕東機組借提疲勞訊
    問以致於偵查中為不實之供述云云。
二、經查：
（一）被告丑○○於80年1月下旬任職九區處經理，負責綜理九
      區處各項業務；癸○於80年5月間任職九區處總務室主任
      ，負責財產管理、土地購置等業務；甲○○（已判刑確定
      ）自70年8月起擔任九區處總務室業務士，負責相關土地
      購置及訪價等業務，均係為他人處理事務之人員，業經其
      等3人供陳在卷，且有自來水公司工程預算書、九區處80
      年11月21日台水玖總字第4355號函稿可佐。
（二）九區處因花蓮地區水源不足，早已籌劃於花蓮豐川一帶購
      買土地開鑿深井，被告丑○○就任後即繼續尋找建井用之
      土地，嗣於80年10月某日向時任花蓮縣選舉委員會行政室
      主任之舊識即被告戊○○提及找地之事，戊○○告以友人
      乙○○、卯○○2人甫以每坪3、4千元之價格，購得花蓮
      市○○段第109、113、117、118、122地號等5筆土地，面
      積1.1358公頃，即3435.795坪，登記於乙○○之妻劉英真
      名下。丑○○得知後，即有意主導購買上開土地，賺取不
      法利益，而要戊○○和乙○○、卯○○接觸。戊○○乃找
      乙○○查詢上開土地欲以多少價格出賣，乙○○與卯○○
      商量後，向戊○○表示願意依市價以每坪1萬1、2千元之
      價格出售。戊○○即向乙○○表示由伊代賣，約定如買賣
      成交，超出之價金部分歸伊取得，並要求乙○○於日後九
      區處人員前來訪價時，需配合抬高價格，以每坪2萬2千元
      報價等情，業經被告戊○○於84年5月3日及8日東機組調
      查及84年5月8日及22日檢察官偵查時，及共同被告乙○○
      、卯○○於偵查、原審及本院供陳無訛。
（三）丑○○明知自來水公司工程用地之取得，應先選定適當地
      點，調查有關土地資料及廣泛查訪鄰近相關土地之價格等
      後，始向地主詢價，竟於80年11月上旬，逕自提供戊○○
      所給之上開5筆土地所權狀予癸○，囑其直接前往乙○○
      住處詢價。癸○亦明知自來水公司工程用地取得之程序，
      竟依丑○○之指示，偕同甲○○直接前往乙○○家中詢價
      ，乙○○即依戊○○先前之要求，報價每坪2萬2千元等情
      ，已據被告癸○於84年5月4日東機組調查及檢察官偵查時
      、戊○○於84年5月8日東機組調查時、共同被告甲○○於
      偵查、原審及本院供陳屬實。足認被告丑○○、癸○、甲○○就本件工程用地取得之處理，均未依照正常之作業程
      序。被告癸○雖另辯稱其曾訪查辛○○或向子○○詢問鄰
      近土地之市價云云，惟業經證人辛○○及子○○於本院加
      以否認，所辯自不足取。
（四）又甲○○明知訪價時實際上並未查訪鄰近土地地主丙○○
      ，竟在其業務上所製作之「土地購置調查表」上，虛偽填
      載：「土地所有權人丙○○」、「業主索價每坪22,000
      元」、「最近期附近土地市價每坪24,000元」等不實之事
      項，再據以製作工程預算書，由癸○、丑○○核章後，檢
      附其他相關文件，以九區處80年11月21日台水玖總字第
      4355號函，報請自來水公司總管理處層轉臺灣省政府審計
      處同意以議價方式辦理購地事宜而行使等情，業經被告癸○於原審及本院自白不諱，核與共同被告甲○○於偵查、
      原審及本院，及證人丙○○於本院證稱之情節相符，復有
      土地購置調查表、工程預算書及上開函文附卷可稽，自足
      以生損害於自來水公司文書管理之正確性。則被告丑○○
      、癸○及甲○○就上開業務上登載不實文書之行使，具有
      犯意之聯絡及行為之分擔，已可認定。
（五）自來水公司於80年10月24日以80台水財字第37748號函復
      九區處：「審計處已同意議價辦理」之後。被告丑○○批
      示於80年12月28日會同相關主管與地主召開第1次用地議
      價協調會。開會之前，丑○○指示壬○○先行主持，約過
      半小時後，繼由丑○○接續主持，會中乙○○仍表示以每
      坪2萬2千元之價格出賣，與會之部分主管表示價格過高，
      惟丑○○仍作成「雙方同意每坪約定為20,000至21,000元
      間」之結論。81年1月23日第2次議價協調會時，先由九區
      處秘書寅○○主持，乙○○依戊○○之意思，減價為每坪
      20,500元，部分主管仍認價格過高，丑○○即出面接替主
      席職務，決定以該價格成交，而訂立總價金為70,433,799
      元之土地買賣契約等情，業據共同被告甲○○於偵查、原
      審及本院供承明確（原審卷一第205-207頁），核與證人
      九區處工程師壬○○於原審及本院（原審卷一第205頁）
      暨九區處秘書寅○○、總務室課員丁○○、會計室課員庚○○、政風室課員己○○於本院證述之情節相符；復有九
      區處辦理花蓮八期豐川工程用地議價協調紀錄1份（偵查
      卷一第162-164頁）、不動產買賣契約書1份（偵查卷四第
      37頁）附卷可稽。被告丑○○所辯伊並未出席第1次協調
      會，伊係依會議結論呈報上級，並據此作成第2次協調結
      果云云，不足採信。至被告丑○○於本院前審始請求訊問
      之證人李敏傳、何德榮、邱垂華、游茂盛4人雖均證稱
       ：第1次協調會時被告丑○○係南下光復鄉玉里巡視下屬
      單位，並未參加協調會云云；惟上開4位證人均係被告丑
      ○○之部屬，且九區處亦查無當日李敏傳、何德榮出差之
      資料（本院更四審卷第239頁），顯係臨訟迴護長官之詞
      ，自不足採。另證人李傳芳在本院前審，雖證明被告丑○○在那段時間有至光復，但已記不清楚確切時間，亦難為
      被告丑○○有利之證明。
（六）上開土地買賣契約簽定後，九區處即於81年1月29日簽發
      面額47,346,771元、付款人台灣省合作金庫花蓮支庫、票
      號0000000號之支票1張頭期款，交予乙○○。復於81年4
      月18日再簽發面額23,087,028元、票號0000000號之支票1
      張予乙○○，而付清尾款一節，有支票影本2紙在卷足佐
      （偵查卷一第279頁）。而上開5筆土地經本院委託名生事
      業有限公司鑑定結果，81年1月之價格為每坪9千元，有名
      生事業有限公司估價報告書一份在卷可按。另依中國農民
      銀行之鑑定，上開毗鄰之丙○○土地81年8月25日之每坪
      價格亦約1萬2千元，有該行不動產估價表一紙附卷可佐。
      足認上開土地於買賣當時之行情約介於每坪9千元至1萬2
      千元之間。則以每坪合理價格最高為12,000元計算，九區
      處總共多支付29,204,257.5元（20,500元-12,000元×
      3435.795(坪)=29,204,257.5 元），致生損害於自來水公
      司之財產，已可認定。
（七）被告癸○雖提出土地買賣契約書，並舉證人陳瑞益、林信
      億、陳紹虞、廖文雄等人為證，辯稱：乙○○於出售上開
      土地後，未逾3個月以每坪22,000元之價格向李錦雀購買
      與本案土地毗鄰之德興段371之1號（重測後改為四維段
      302地號）土地；前花蓮縣長柯丁選於81年3月20日以每坪
      20,000元出售德興段75之2、75之1號（重測後改為四維段
      26、27地號）土地與蔡榮泉云云。惟共同被告乙○○已於
      偵查、原審及本院多次陳明戊○○找伊查詢上開土地欲以
      多少價格出賣時，伊與卯○○商量後，向戊○○表示願意
      依市價以每坪1萬1、2千元之價格出售，戊○○即向伊表
      示由他代賣，約定如買賣成交，超出之價金部分歸他取得
      ，並要求伊於日後九區處人員前來訪價時，需配合抬高價
      格，以每坪2萬2千元報價等情，足見乙○○、卯○○就本
      件土地原僅欲以每坪1萬1、2千元之價格出售。縱使癸○
      上開所稱屬實，亦不能否定乙○○、卯○○就本件土地原
      僅欲以每坪1萬1、2千元之價格出售之事實，難認超出多
      付之29,204257.5元非自來水公司所生之損害。
（八）乙○○收受之上開買賣價款70,433,799元中，卯○○先後
      簽發總面額30,715,248元之支票14張予戊○○（其中頭期
      款5,000,000元+14,195,484元，尾款5,759,882元×2=11,
      519,764元）。乙○○、卯○○得款39,718,551元（每坪
      11,560元），扣除乙○○、卯○○先前支付之購地款13,
      740,000元（以每坪4000元計算）、仲介費200,000元、代
      書費用15,800元、雜支4,750元等成本，獲利25,758,001
      元，每人分得12,879,000.5元。嗣乙○○、卯○○將賣地
      所得之款項轉投資購買花蓮縣吉安鄉○○段第293、294、
      295地號土地3筆，乙○○、卯○○各出資8,000,000元，
      戊○○亦參加2份，而以其收受之上開款項出資16,000,00
      0元；乙○○、卯○○復另購買同段第295之1及321地號土
      地2筆，乙○○、卯○○各出資5,000,000元，戊○○亦參
      加2份，而以其收受之上開款項出資10,000,000元，該5筆
      土地均登記於乙○○之妻劉英真名下。實則戊○○參加之
      2份合計26,000,000元，其中1份13,000,000元即係丑○○
      所得不法利益之轉投資等情，亦據被告戊○○於84年5 月
      3日及8日東機組調查、5月8日檢察官偵查時供陳：轉投資
      部分，購買2千餘坪之部分，總價約4千萬元，鍾利德亦投
      資一份，共有五份，每人應付8百萬元；購買6百餘坪之部
      分，總價約2千萬元，鍾利德未參加，共有四份，每人應
      付5百萬元；合計伊和丑○○每人出資1千3百萬元；丑○○知道他所應分配獲得之部分轉投資購買了吉安鄉○○段
      之土地；丑○○沒有分到現金，只有轉投資部分有一份，
      此事伊有告知丑○○說在南濱附近有買一塊地，他分得四
      分之一之權利等語明確（偵查卷二第6頁、偵查卷一第
      187、21 3頁），核與共同被告乙○○於本院，及卯○○
      於偵查、原審及本院證述之情節相符，且有卯○○所書之
      買賣土地成本利潤計算紙2份（偵查卷一第31之1、32頁）
      、乙○○庭呈之買賣契約書1份附卷可按。則被告戊○○
      確有從本件買賣之價款中收受30,715,248元，再將其中2
      千6百萬元轉投資購買花蓮縣吉安鄉○○段第293、294、
      295、295之1及321地號土地共5筆，其中1千3百萬元即係
      丑○○所得不法利益之轉投資，已可認定。被告丑○○所
      辯伊未獲得不法利益或與戊○○轉投資土地云云，無非卸
      責之詞；被告戊○○所稱伊未受丑○○指示，亦未助丑○○轉投資化仁段土地，亦為迴護之詞，均不足取。至於乙○○於偵查中雖曾供稱：轉投資吉安鄉○○段之土地，係
      伊與卯○○、鍾利德及林鴻敏四人所出資等語（偵查卷一
      第148頁）；卯○○於東機組亦供稱：其與乙○○售地後
      之價差，其與乙○○分得二分之一，其餘二分之一由戊○○取得以打通水公司之關節等語。惟其等於本院已明確供
      陳第1次撥款下來，有開了一張35萬元之支票由戊○○交
      給癸○；轉投資共買了5筆土地，第1次買295、295-1、32
      1地號3筆土地，每人出8百萬元，戊○○出兩份1千6百萬
      元，第2次買292、293地號2筆土地，每人出5百萬元，戊○○出兩份1千萬元，以前說鍾利德亦有一份，是他自己
      拿錢出來投資的等語。是乙○○先前所述轉投資吉安鄉○○段之土地鍾利德亦有出資，或卯○○所為售地後之價差
      其餘二分之一由戊○○取得以打通水公司關節之陳述，與
      事實亦無不符，並予說明。
（九）又九區處於81年1月29日簽發面額47,346,771元之頭期款
      支票1張交予乙○○後，乙○○先交付卯○○所簽發面額
      5百萬元之支票1張予戊○○，戊○○即於81年1月30日依
      照丑○○之指示，就上開款項中提撥35萬元，委由卯○○
      代為簽發中國農民銀行花蓮分行為付款人、81年1月30 日
      期、票號293255號、面額350,000元之支票1張予癸○以為
      酬謝，癸○即於當日提示付款一節，已據被告癸○於84年
      5月4日及9日東機組調查時供承：伊與戊○○並無金錢借
      貸關係，81年1月30日上午，戊○○交付伊乙張35萬元之
      支票，丑○○於當日中午12時左右詢問伊有無收到戊○○
      之支票，並表示該款係作為公共關係之用等語（偵查卷
      一第130、224頁）；復於84年5月4日檢察官偵查時供承戊○○根本沒有向伊借款，伊想戊○○所交付之35萬元支票
      好似本案給伊之好處，以前為了脫罪才編造戊○○所交付
      之35萬元支票是借款等語明確（偵查卷一第133、134頁）
      。並經被告戊○○於84年5月3日及8日東機組調查暨84年5
      月22日檢察官偵查時證述屬實（偵查卷二第6頁；偵查卷
      一第187、389頁）。且有癸○提領之35萬元支票1紙附卷
      足資佐證。被告癸○及戊○○所辯該35萬元是2人間之借
      款；戊○○甚且辯稱係因害怕東機組借提疲勞訊問以致於
      偵查中為不實之供述云云，無非卸責之詞，殊不可採。
（十）綜合上開認定之事實可知，本案一方面由被告丑○○指示
      癸○、甲○○違反作業規定，省略調查有關土地資料及廣
      泛詢價之手續，逕前往被告乙○○家中詢價，而後由甲○○在其業務上所製作之土地購置調查表上虛偽填載最近期
      附近市價，其他業主之索價等不實之事項，以為掩飾。另
      一方面由被告戊○○指示乙○○於報價時抬高價格。遇有
      反對價格之意見，被告丑○○則適時出面護航，俾最後順
      利以每坪20500元成交，嗣後給付癸○35萬元，戊○○並
      將所得價差其中2千6百萬元轉投資購買吉安鄉○○段之土
      地，其中1千3百萬元即丑○○所得之不法利益。已足資認
      定被告丑○○、癸○及戊○○3人間，有共同為自己不法
      之利益而為違背任務之犯意聯絡及行為分擔。本件事證明
      確，被告3人堪以認定。
三、按「稱公務員者，謂依法令從事於公務之人員」；又「依據
    法令從事公務之人員，犯本條例之罪者，依本條例處斷」；
    修正前刑法第10條第2項、修正前貪污治罪條例第2條前段，
    固分別定有明文。惟上開法條已分別修正如下：刑法第10條
    第2項規定：「稱公務員者，謂下列人員：1依法令服務於國
    家、地方自治團體所屬機關而具有法定職務權限，以及其他
    依法令從事於公共事務，而具有法定職務權限者。2受國家
    、地方自治團體所屬機關依法委託，從事與委託機關權限有
    關之公共事務者。」貪污治罪條例第2條規定：「公務員犯
    本條例之罪者，依本條例處斷」，並均自民國95年7月1日生
    效。再按「本法總則於其他法律有刑罰或保安處分之規定者
    ，亦適用之」，刑法第11條前段亦有明文。是自民國95年7
    月1日起，有關貪污治罪條例犯罪主體「公務員」之定義，
    即應依修正後之現行刑法第10條第2項認定之。
四、查本件被告丑○○、癸○服務於公營事業自來水公司，依修
    正前之刑法及貪污治罪條例之規定，固屬於刑法上之公務員
    ，而有貪污治罪條例之適用。然自95年7月1日上開修正之新
    法生效後，公營事業機構之員工並非依法令服務於國家、地
    方自治團體所屬機關而具有法定職務權限，以及其他依法令
    從事於公共事務，而具有法定職務權限者；亦非受國家、地
    方自治團體所屬機關依法委託，從事與委託機關權限有關之
    公共事務者，已非刑法第10條第2項所稱之公務員，自無貪
    污治罪條例之適用，此觀諸刑法第10條第2項修正之立法理
    由說明自明。是被告丑○○、癸○依修正後新法規定，已不
    具刑法及貪污治罪條例所稱之公務員身分，自非屬貪污治罪
    條例之罪及刑法第213條行使公務員登載不實文書罪之犯罪
    主體。惟被告丑○○、癸○所為，仍構成刑法第216條、215
    條之行使業務上登載不實文書罪及第342條第1項之背信罪。
    其等登載不實之低度行為，為行使之高度行為所吸收，不另
    論罪。其二人就所犯行使業務上登載不實文書罪與甲○○間
    有犯意聯絡及行為分擔，應論以共同正犯。又其二人間就所
    犯背信罪與被告戊○○間亦有犯意聯絡及行為分擔，應論以
    共同正犯。被告戊○○雖非為他人處理事務，惟與被告丑○○、癸○共同為上開違背任務之行為，依修正前刑法第31條
    第1項規定，仍應依共同正犯論以第342條第1項之背信罪。
    公訴人認被告所為係構成刑法第213條及貪污治罪條例第4條
    第3款之罪，尚有未合，惟起訴之基本事實同一，起訴法條
    應予變更。又被告行為後，刑法第55條關於牽連犯之規定，
    業於94年1月7日修正公布刪除，並於95年7月1日施行，則被
    告之犯行，因行為後新法業已刪除牽連犯之規定，此刪除雖
    非犯罪構成要件變更，但顯已影響行為人刑罰之法律效果，
    自屬法律有變更，依新法第2條第1項規定，比較新、舊法結
    果，仍應適用較有利於被告之行為時法律即舊法論以牽連犯
    （最高法院95年第8次刑事庭會議決議參照）。本件被告丑
    ○○、癸○所犯上開二罪間有方法目的之牽連關係，為牽連
    犯，應依修正前刑法第55條規定，從一重之背信罪處斷。
五、原審對被告丑○○、癸○、戊○○論罪科刑，固非無見。惟
    原判決未及適用修正後之刑法及貪污治罪條例之規定，而論
    處被告三人刑法第213條及貪污治罪條例第4條第3款之罪刑
    ，自有違誤。檢察官上訴意旨指摘原判決量刑過輕，及被告
    丑○○、癸○、戊○○上訴否認犯罪，雖均無理由；惟原判
    決既有未當，仍應撤銷改判。爰審酌被告丑○○自始至終為
    本案主要籌劃者，其透過戊○○要求乙○○抬高價格，從中
    獲取不法利益；被告癸○身為中級主管，理應輔佐首長及督
    導屬下，竟屈從丑○○之不法指示違背任務，事後復取得35
    萬元酬金；被告戊○○以代賣為由要求乙○○抬高買賣價額
    ，所得不貲，偵查中雖坦承犯行，嗣又翻異前供，刻意迴護
    被告丑○○、癸○；及其等犯罪之動機、手段、目的、所得
    利益暨所生損害程度等一切情狀，分別量處主文所示之刑。
    被告癸○部分並依中華民國96年度罪犯減刑條例第2條第1項
    第3款、第7條、第9條規定，減為有期徒刑六月併諭知易科
    罰金之折算標準。
六、又被告癸○行為後，刑法第41條業於90年1月4日修正為：「
    犯最重本刑為5年以下有期徒刑以下之刑之罪，而受6月以下
    有期徒刑或拘役之宣告，因身體、教育、職業或家庭之關係
    ，執行顯有困難者，得以1元以上3元以下折算壹日，易科罰
    金。」並於90年1月10日經總統公布施行，被告行為後法律
    已有變更，比較新舊法的結果，以修正後之規定對被告較為
    有利，依刑法第2條第1項但書之規定，應適用90年1月10日
    公布施行之刑法第41條第1項前段規定，定其易科罰金之要
    件。又刑法第41條復於95年7月1日修正公布施行，修正後該
    條項規定易科罰金以新台幣1千元、2千元、3千元折算一日
    ，此項修正不利被告，依刑法第2條第1項前段之規定，仍應
    適用修正前之刑法第41條第1項前段規定，定其易科罰金之
    折算標準。
七、公訴意旨另以：被告戊○○就上揭甲○○制作之「土地購置
    資料調查表」登載不實部分，與被告丑○○、癸○等人有犯
    意連絡及行為分擔，因認此部分戊○○亦牽連觸犯刑法第
    213條之罪嫌等語。訊據被告戊○○堅決否認此部分之犯行
    。經查被告戊○○雖要求乙○○於九區處派員詢價時抬高報
    價，惟遍查全卷並無被告戊○○知悉甲○○前往詢價時必須
    制作土地購置資料調查表，或其事先與甲○○有何犯意之聯
    絡，又土地購置資料調查表亦無被告戊○○之簽署，公訴意
    旨泛指此部分犯行已據共同被告癸○、甲○○、戊○○、乙○○、卯○○於東機組及檢察官偵查中坦承不諱，經核即有
    誤會。既無積極證據足資證明被告戊○○此部分之犯行，本
    應為無罪之判決，惟公訴人認被告戊○○此部分與前揭論罪
    部分有裁判上一罪之關係，因不另為無罪之諭知。
參、被告乙○○、卯○○部分：
一、公訴意旨另以被告乙○○、卯○○就共同被告被告丑○○、
    癸○、戊○○所犯上開之罪，有犯意聯絡及行為分擔，均應
    論以共同正犯，而提起公訴。
二、公訴人認被告乙○○、卯○○涉犯上開罪嫌，無非以共同被
    告癸○、甲○○、戊○○及被告呂、蔡二人於東機組調查時
    及檢察官偵查中之自白、被告書寫之分贓及轉投資計算紙3
    紙、偽造土地購置資料調查表、存款對帳單及存款分戶帳影
    本2份、支票9紙、土地登記簿謄本，及證人王政雄、丙○○
    、辛○○、李菊珠、寅○○、壬○○、己○○、余鳳、李
    明政、涂佛庭、鍾利德等人之陳述，暨毗鄰之丙○○土地至
    81年8月25日之每坪價格僅約1萬2千元，有中國農民銀行不
    動產估價表可按為論據。
三、訊據被告乙○○、卯○○堅詞否認上開犯行，乙○○辯稱：
    是戊○○找伊問上開土地要不要賣，伊說如果價錢合理就賣
    ，戊○○問要怎麼賣，伊說每坪1萬1、2千元，戊○○說他
    要代賣，後來就委託戊○○賣，當時市價每坪約1萬2千元，
    戊○○要求九區處人員來訪價時，可以每坪2萬2千元之價格
    報價，配合賣給自來水公司，伊是依照民間仲介的方式來賣
    ，雖以每坪2萬5百元賣給自來水公司，實際上所得到的價金
    只是先前與戊○○約定的價格，並沒有與自來水公司勾結而
    從中得到利益等語。卯○○辯稱：伊當時人在大陸，伊只在
    乙○○問及該土地多少錢可出賣時，向乙○○表示每坪1萬1
    、2千元可賣而已，當時的意思是以每坪1萬1、2千元給戊○○去賣，超過的價金就是他的，土地出售後伊跟戊○○會算
    協調之結果，戊○○拿到30,715,248元，伊和乙○○拿到的
    價金為39,718, 551元，剛好每坪11,560元，此與民間買賣
    無異，伊等僅取得合法之利潤而已，並沒有與自來水公司勾
    結等語。
四、經查：
（一）自來水公司與被告乙○○、卯○○之間就上開土地之買賣
      ，先是戊○○經丑○○告知自來水公司有意購買豐川一帶
      之土地開鑿深井，為賺取差價，乃問乙○○上開土地要不
      要賣，乙○○說如果價錢合理就賣，戊○○問要怎麼賣，
      乙○○與人在大陸之卯○○商量後，表示願意以每坪1萬1
      、2千元出賣，戊○○即表示由其代賣，經乙○○同意以
      上開單價委託戊○○出賣，戊○○乃要求乙○○於九區處
      人員來訪價時，配合以每坪2萬2千元之價格報價，嗣經2
      次協調會，終以每坪2萬5百元之單價賣給自來水公司，總
      價金70,433,799元，卯○○先後簽發總面額30,715,248元
      之支票14張予戊○○，乙○○、卯○○得款39,718,551元
      ，除以3435.795坪，每坪單價約為11,560元等情，業經共
      同被告戊○○於偵查、原審及本院證稱明確，且為被告乙○○及卯○○供承屬實，復有卯○○所書之買賣土地成本
      利潤計算紙2份在卷可憑。
（二）被告乙○○及卯○○於80年10月間，向前地主蔡三郎購得
      上開土地之單價雖為每坪3千元。惟上開5筆土地經本院委
      託名生事業有限公司鑑定結果，81年1月之價格為每坪9千
      元，有名生事業有限公司估價報告書一份在卷可按；另依
      中國農民銀行之鑑定，上開毗鄰之丙○○土地81年8月25
      日之每坪價格亦約1萬2千元，有該行不動產估價表一紙附
      卷可佐；又證人辛○○於本院亦證稱：80年底豐川一帶之
      土地市價，每坪約1萬1千元至1萬2千元之間；足認上開土
      地於買賣當時之行情約介於每坪9千元至1萬2千元之間。
      則被告2人以每坪1萬1、2千元之單價委由戊○○出賣，與
      當時之行情，尚屬相當，自不能以被告2人於短期內低價
      買入高價賣出獲得高額利潤，即謂其等出賣土地有何不法
      。又上開土地出售予自來水公司後，依被告2人取得之價
      金計算，每坪為11,560元，與當初委由戊○○出賣之單價
      一致；其等既僅獲得市場行情之合法利潤，而未另與戊○○約定如果配合報價每坪2萬2千元，得就高出委賣價格之
      價金參予分配，自無與丑○○、癸○或戊○○勾結之必要
      。足認被告乙○○所以願意配合戊○○之要求配合報價，
      只不過希望藉此機會出賣土地獲取利潤而已，是否成交仍
      繫於自來水公司之決定，殊難因乙○○配合戊○○報價，
      遽認被告2人就丑○○、癸○或戊○○等人之背信，或丑
      ○○、癸○行使業務上登載不實文書之行為，有犯意之聯
      絡或行為之分擔。至於嗣後共同轉投資土地乙節，亦只能
      證明戊○○以其與丑○○之不法所得共同投資被告2人購
      買其他土地之事實，亦不得以此反推被告2人為求賣地獲
      利而配合戊○○報價之行為，即係與丑○○、癸○或戊○○勾結而共同背信。共同被告戊○○於84年5月8日東機組
      調查時雖供稱「丑○○知道乙○○、卯○○售地應分配給
      他的部份轉投資購入了吉安鄉○○段二千餘坪土地」等語
      ，然此亦無從推論被告2人事先已知悉其等委由戊○○代
      賣超過每坪1萬1、2千元之價金部分即歸丑○○和戊○○
      分得。
（三）至於共同被告癸○、甲○○及及證人王政雄、丙○○、辛○○、李菊珠、寅○○、壬○○、己○○、余鳳、李明
      政、涂佛庭、鍾利德等人之陳述，暨土地購置資料調查表
      、存款對帳單、存款分戶帳影本2份、支票9紙、土地登記
      簿謄本等，俱與被告2人是否成立上開犯行無涉。
五、綜上所述，並無積極證據足資證明被告2人有上開犯行，被
    告2人所辯，可以採信。原審未察，據為被告2人有罪之判決
    ，自有未合。檢察官上訴指摘原判決量刑過輕，雖無理由；
    惟被告2人上訴指摘原判決對其等論罪科刑，有所不當，為
    由理由，應予撤銷，另為被告2人無罪之諭知。
據上論斷，應依刑事訴訟法第369條第1項前段、第364條、第299
條第1項前段、第300條、第301條第1項，刑法第2條第1項、第
216 條、第215條、第342條第1項，修正前刑法第55條、第41條
第1項前段，中華民國96年度罪犯減刑條例第2條第1項第3款、第
7條、第9條，罰金罰鍰提高標準條例第1條前段、廢止前罰金罰
鍰提高標準條例第2條，判決如主文。
本案經檢察官崔紀鎮到庭執行職務。
中　　華　　民　　國　　96　　年　　7　　月　　17　　日
                  刑事庭審判長法  官     謝 志 揚
                              法  官     賴 淳 良
                              法  官     林 慶 煙
以上正本證明與原本無異。
如不服本判決，應於送達後十日內，向本院提出上訴狀。其未敘
述理由者，並應於提出上訴狀後十日內向本院補提理由狀 (須附
繕本)。
                              書記官     林 明 智
中　　華　　民　　國　　96　　年　　7　　月　　17　　日
附錄    本判決論罪科刑法條：
刑法第216條
（行使偽造變造或登載不實之文書罪）
行使第210條至第215條之文書者，依偽造、變造文書或登載不實
事項或使登載不實事項之規定處斷。
中華民國刑法第215條
（業務上文書登載不實罪）
從事業務之人，明知為不實之事項，而登載於其業務上作成之文
書，足以生損害於公眾或他人者，處3年以下有期徒刑、拘役或5
百元以下罰金。
中華民國刑法第342條
（背信罪）
為他人處理事務，意圖為自己或第三人不法之利益，或損害本人
之利益，而為違背其任務之行為，致生損害於本人之財產或其他
利益者，處5年以下有期徒刑、拘役或科或併科1千元以下罰金。
前項之未遂犯罰之。
